臺灣彰化地方法院民事裁定　九十年度訴字第九四九號
　　反 訴原告 即
　　本　訴被　告　　丙○○
　　複　代理　人　　甲○○
　　本　訴原　告　　丁○○
　　本　訴被　告　　己○○
　　　　　　　　　　庚○○
　　　　　　　　　　辛○○
　　　　　　　　　　戊○○
　　訴 訟代理 人　　乙○○
右當事人間請求分割共有物事件，被告丙○○提起反訴，本院裁定如左：
    主      文
反訴駁回。
反訴訴訟費用由反訴原告負擔。
    理      由
一、本件反訴原告聲明求為判決：(一)兩造共有如附表編號一、二、三所示土地，請准
    合併分割如後附分割圖樣所示。(二)兩造共有如附表編號四、五、六所示土地，請
    准合併分割如後附分割圖樣所示。其陳述略以：如附表所示土地皆為兩造所共有
    ，各共有人應有部分均相同，其中編號二、三所示土地與編號一即本訴部分之土
    地，均為八卦山脈風景特定區計畫停車場用地，編號四、五、六所示土地則為八
    卦山脈風景特定區計畫百花園用地，依民事訴訟法第二百五十九條規定，被告丙○○得對於原告及就訴訟標的必須合一確定之其他被告，提起本件反訴。
二、惟按「反訴之標的，如‧‧‧與本訴之標的及其防禦方法不相牽連者，不得提起
    。」，民事訴訟法第二百六十條第一項定有明文。又按「原告之訴，有左列各款
    情形之一者，法院應以裁定駁回之‧‧‧起訴‧‧‧不具備其他要件。」，民事
    訴訟法第二百四十九條第一項第六款亦定有明文。所謂反訴之標的，與本訴之標
    的及其防禦方法有牽連關係，乃指反訴標的之法律關係，與本訴標的之法律關係
    兩者之間，或反訴標的之法律關係，與被告作為防禦方法所主張之法律關係兩者
    之間，有牽連關係而言。而此等法律關係間之有牽連關係云者，必其法律關係本
    身同一，或發生原因相同，或有其他類似之密接關係存在，如本反訴兩者互不相
    容，或其中之一為先決問題者，始足當之。若僅法律關係之主體相同，尚不得謂
    有牽連關係，此理甚明。
三、經查：如附表編號一所示即本訴部分之土地，與編號二～六所示即反訴部分之土
    地，均為兩造所共有，業據反訴原告提出土地登記謄本六件為證，且本件本反訴
    皆為分割共有物之訴，故本件反訴固已符合民事訴訟法第二百五十九條關於「本
    訴之被告對於本訴之原告及就訴訟標的必須合一確定之人提起」之要件。惟查，
    經核前開土地登記謄本，該六筆土地中反訴原告丙○○、反訴被告黃俊圳與戊○○之應有部分，乃渠等分別於民國八十一年六月三十日因「買賣」而取得；至於
    其餘反訴被告丁○○、己○○、庚○○、辛○○等人之應有部分，則係渠等分別
    於三十七年九月六日因「總登記」、五十六年九月十九日因「分割轉載」而取得
    。準此，兩造原非本於成立一共有關係之意思而共有前開六筆土地，極為明確，
    該六筆土地之分割請求權又各自獨立，故反訴原告依如附表編號二～六所示土地
    之分割請求權提起反訴，核與前開民事訴訟法第二百六十條、第二百四十九條第
    一項第六款等規定不合，應認為不合法。
四、依民事訴訟法第二百四十九條第一項第六款、第九十五條、第七十八條裁定如主
    文。
中　　　華　　　民　　　國　　九十一　　年　　　五　　　月　　二十三　　日
                                    臺灣彰化地方院民事第二庭
~B法　　　官　陳正禧
如對本裁定抗告，應於送達後十日內向本院提出抗告狀。
┌───────────────────────────────────┐
│臺灣彰化地方法院九十年度訴字第九四九號分割共有物事件附表：            │
├──┬───────────┬──┬──────┬──────────┤
│編號│坐落、使用分區        │地目│面積（平方公│所有人及應有部分比例│
│    │                      │    │尺）        │                    │
├──┼───────────┼──┼──────┼──────────┤
│一  │彰化縣員林鎮○○○段八│旱  │二六０九‧六│丁○○1/5、己○○1/5│
│    │０五地號、停車場用地  │    │三          │、庚○○1/5、辛○○1│
│    │                      │    │            │/5、戊○○1/15、黃俊│
│    │                      │    │            │榮1/15、黃俊圳1/15  │
├──┼───────────┼──┼──────┼──────────┤
│二  │同右段八０六地號、停車│旱  │一一九二‧三│同右                │
│    │場用地                │    │八          │                    │
├──┼───────────┼──┼──────┼──────────┤
│三  │同右段八一０─一地號、│旱  │四六‧八二  │同右                │
│    │停車場用地            │    │            │                    │
├──┼───────────┼──┼──────┼──────────┤
│四  │同右段八０八地號、百花│旱  │一三六五    │同右                │
│    │園用地                │    │            │                    │
├──┼───────────┼──┼──────┼──────────┤
│五  │同右段八０九地號、百花│旱  │一三四四    │同右                │
│    │園用地                │    │            │                    │
├──┼───────────┼──┼──────┼──────────┤
│六  │同右段八一０地號、百花│旱  │二八二‧九六│同右                │
│    │園用地                │    │            │                    │
└──┴───────────┴──┴──────┴──────────┘
